臺灣臺北地方法院民事判決
111年度再易字第16號
再審原告    邱運冬  


再審被告    中國人壽保險股份有限公司

法定代理人  SALOON THAM(譚碩倫)

上列當事人間就請求給付保險金事件，再審原告對於民國111年3
月9日本院110年度保險簡上字第22號確定判決提起再審之訴，本
院不經言詞辯論，判決如下：
    主  文
再審之訴駁回。
再審訴訟費用由再審原告負擔。
    理  由
一、再審原告起訴主張：
  ㈠本院110年度保險簡上字第22號(判決部分下稱原確定判決，
    訴訟程序部分下稱前訴訟程序)判決理由略以「然查，台大
    雲林分院於110年3月22日之回臺大雲林分院於110年3月22日
    之回函中亦述及『過敏本屬不可預測之反應，故絕大部分的
    過敏反應皆非發生於醫療院所，也無醫療紀錄，而過敏的紀
    錄以病患回溯紀錄為國際診斷的黃金標準。然醫師會考量患
    者敘述的合理性與嚴重度做出是否紀錄的標準』(原審卷第29
    1頁)，是上訴人有無過敏病史，自與其住院適應症之必要性
    攸關。就此部分，戴德森醫療財團法人嘉義基督教醫院於11
    0年12月29日覆以：依病歷記載，查得上訴人自98年10月7日
    起，分別於同年10月7日、10月15日、10月23日、11月12日
    、11月21日至該院婦產科門診，上訴人於98年11月12日婦產
    科門診時，由醫師開立子宮輸卵管攝影檢查單，上訴人於98
    年11月18日接受該攝影檢查，依檢查報告未發現異常，亦未
    紀錄上訴人有因顯影劑導致過敏之情事，上訴人嗣於98年11
    月21日回婦產科門診察看報告，依當日病歷亦未有過敏之記
    錄，其後無上訴人至該院之就診紀錄，故依病歷記錄，查無
    上訴人於該院診療期間有因藥劑或藥物過敏反應之紀錄等情
    ，有該院上述回函附卷可憑(簡上卷第91頁)，是倘上訴人確
    實曾因於98年間施打顯影劑發生嚴重休克性過敏反應，自無
    可能於病歷紀錄中毫無該事項之記載，反觀該病歷資料清楚
    載明上訴人就診期間、科別、日數及攝影檢查等事項，自係
    本於上訴人留存於該院之病歷資料所為，是上訴人另主張曾
    向該院調閱病歷卻經該院覆以無病歷可提供，故上開回函並
    無客觀根據云云，自難採信。則上訴人既未曾有因施打針劑
    發生應寫入病歷紀錄之嚴重性休克過敏反應，則臺大雲林分
    院主治醫師本於上訴人陳述不實之過敏歷史所為住院適應症
    之判斷，自缺乏合理可信之基礎。」等語，然而，再審原告
    於98年11月18日在嘉義基督教醫院接受子宮輸卵管檢查，檢
    查時的確有發生顯影劑過敏之情形，對於攝影藥物過敏之情
    形，嘉義基督教醫院當時應有紀錄。
  ㈡再審原告於訴訟程序中跟嘉義基督教醫院申請影印病歷，惟
    醫院病歷管理人員卻回覆再審原告稱病歷依法僅保存七年，
    已經沒有保存病歷，並未提供病歷影本給再審原告。再審原
    告為求妥善，又數次親自至嘉義基督教醫院申請病歷，醫院
    端皆回答病歷早已依法銷毀等語，經再審原告要求醫院端開
    立具體之書面說明，院方人員一再拒絕。故再審原告迫於無
    奈，僅能以錄音方式記錄院方人員之回應，錄音檔內清楚記
    錄院方病歷科人員向再審原告表示「我跟你說，病歷再醫院
    的事已經銷毀了，沒有辦法。你再來申請這個動作，其實是
    沒有意義的」等語。可見嘉義基督教醫院目前已無再審原告
    之病歷資料，此部分於前訴訟程序中已經提出，原確定判決
    卻未斟酌，屬於如經斟酌，即可受較有利益之裁判之證據。
    且嘉義基督教醫院內有關再審原告之病歷資料，既然對再審
    原告稱早已銷毀，故本件嘉義基督教醫院回覆意見，顯然並
    無病歷作為參考，並無可採，不足證再審原告於雲林台大醫
    院就醫時無嚴重過敏之風險。
  ㈢再審原告接受治療之台大雲林分院於前訴訟程序之110年3月2
    2日就再審原告之病情固覆以「邱小姐自述98年於嘉義基督
    教醫院進行子宮輸卵管攝影檢查疑似因顯影劑導致過敏休克
    。該敘述符合邏輯，人、事、時、地、檢查原因、發生經過
    清楚交代，另也請邱小姐調閱相關病歷紀錄，然年代久遠，
    紀錄已無法調閱，該敘述也合理，因一般院所病歷保留時間
    為10年，考量過敏性休克為危及生命之重大過敏反應，故將
    之列入病歷紀錄」、「只要有發生過注射藥物之嚴重過敏病
    史，其他的注射藥物施打皆有風險，因注射藥物給予涉及醫
    材與藥材，另病患承受施打針劑之精神壓力，這些都可能誘
    發過敏反應，醫療常規注重應注意而注意，而非假設其他非
    顯影劑藥物皆安全，若患者在家中發生嚴重藥物不良反應而
    危及生命之虞，這是臨床醫師無法承擔之風險」、「有嚴重
    過敏病史的病患注射藥物，每次注射都有風險，對於注射藥
    物有嚴重過敏史的患者即有住院的適應症」等情，有回函在
    卷可稽。
  ㈣惟再審原告於111年3月31日至111年4月1日於台大雲林分院住
    院之病歷，記載再審原告於接受注射顯影劑檢查時，會發生
    顯影劑之嚴重過敏副作用，而必須使用抗過敏的藥劑。此病
    歷屬於前訴訟事實審言詞辯論終結後做成之文書，足以證明
    再審原告於98年11月18日在嘉義基督教醫院接受子宮輸卵管
    檢查時的確有發生顯影劑過敏之情形，仍應認為屬未經斟酌
    之證物，台大雲林分院主治醫師本於陳述不實之過敏歷史所
    為住院適應症之判斷，自屬合理可信之基礎。
  ㈤為此依民事訴訟法第496條第1項第13款提起再審之訴，並聲
    明：原確定判決廢棄；前開廢棄部分，再審被告應給付再審
    原告新台幣131,751元，及自起訴狀繕本送達翌日起至清償
    日止，按年息10%計算之利息。
二、按再審之訴，顯無再審理由者，得不經言詞辯論，以判決駁
    回之，民事訴訟法第502條第2項定有明文。本件未經言詞辯
    論，再審被告亦未提出書狀作何聲明及陳述。
三、按當事人發現未經斟酌之證物或得使用該證物者，得以再審
    之訴對於確定終局判決聲明不服。但以如經斟酌可受較有利
    益之裁判者為限。民事訴訟法第496條第1項第13款定有明文
    。而所謂當事人發見未經斟酌之證物或得使用該證物者，係
    指前訴訟程序事實審之言詞辯論終結前已存在之證物，因當
    事人不知有此，致未經斟酌現始知之者而言，若其證據在前
    訴訟程序中業已提出，經法院審核不予採取者，自不得據為
    再審之理由(最高法院91年度台聲字第358號裁定意旨、80年
    度台上字第1645號判決意旨、78年度台上字第1615號判決意
    旨參照)。
四、經查：
　㈠本件再審原告雖主張：其於98年11月18日在嘉義基督教醫院
    接受子宮輸卵管檢查時發生顯影劑過敏之情形，惟依其於前
    訴訟程序所提嘉義基督教醫院病歷室人員之錄音檔，顯見該
    院已無存其病歷，則該院於110年12月29日之回覆意見並不
    足採，無從證明其於台大醫院雲林分院就醫時無嚴重過敏之
    風險等語，然再審原告所執嘉義基督教醫院病歷室人員之錄
    音檔於前訴訟程序即已存在，並據其提出使用，依前開說明
    ，與發現未經斟酌之證物有間，與民事訴訟法第496條第1項
    第13款之要件不符。
　㈡至再審原告主張其於111年3月31日至111年4月1日於台大雲林
    分院住院之病歷，亦屬未經斟酌之證物等語，但前訴訟程序
    於111年2月23日言詞辯論終結，因此再審原告所提出111年3
    月31日至111年4月1日於台大醫院雲林分院住院之病歷，係
    再審原告於原審言詞辯論終結後再至台大醫院雲林分院就診
    而「新產生之證物」，而非「發現新證物即前訴訟程序事實
    審之言詞辯論終結前已存在之證物」，此與民事訴訟法第49
    6條第1項第13款規定不符，應可確定，再審原告此部分主張
    ，顯屬無據，亦無理由。
五、綜上所述，原確定判決並無民事訴訟法第496條第1項第13款
    之再審事由，再審原告執以提起本件再審之訴，顯無理由，
    依同法第502條第2項之規定，不經言詞辯論，逕以判決駁回
    。
六、本件事證已臻明確，經本院斟酌後，認為均不足以影響本判
    決之結果，爰不一一論述，併予敘明。
七、據上論結，本件再審之訴顯無再審理由，爰依民事訴訟法第
    502條第2項、第78條，判決如主文。
中　　華　　民　　國　　111 　年　　7 　　月　　29　　日
            民事第一庭    審判長法  官  賴錦華
　　　　　　　　　              法  官　吳佳薇　　
　　　　　　　　　              法  官  蘇嘉豐
以上正本係照原本作成。
本判決不得上訴。
中　　華　　民　　國　　111 　年　　7 　　月　　29　　日
                                書記官　陳靜